臺灣高等法院臺南分院刑事判決
　　　　　　　               　　  111年度上訴字第727號
上  訴  人  
即  被  告  李弦霖
選任辯護人  李智陽律師（法扶律師）
上列上訴人即被告因毒品危害防制條例案件，不服臺灣嘉義地方
法院111年度訴字第44號中華民國111年4月12日第一審判決（起
訴案號：臺灣嘉義地方檢察署110年度偵字第8595號、110年度偵
字第10034號），提起上訴，及移送併辦（同署111年度偵字第37
31號），本院判決如下：
    主  文
原判決關於李弦霖意圖供製造毒品之用而栽種大麻罪所處之刑、
暨定應執行刑部分，均撤銷。
上開撤銷部分，李弦霖處有期徒刑壹年拾月。
其他上訴駁回。
    理  由
壹、程序事項：　　
    按刑事訴訟法第348條規定於民國110年6月16日公布，同年
    月18日生效施行，而本案係於111年6月13日繫屬本院，且並
    非刑事訴訟法施行法第7之13條所規定仍適用修正前規定之
    案件，故應適用修正後刑事訴訟法第348條之規定，先予說
    明。又修正後刑事訴訟法第348條第3項規定：「上訴得明示
    僅就判決之刑、沒收或保安處分一部為之」。查本件上訴人
    即被告及辯護人於本院審理時，已陳明被告上訴之範圍及理
    由為承認犯罪，希望判輕一點，是僅就量刑部分上訴；對於
    原審判決（如附件）認定之犯罪事實、引用之證據、理由、
    適用法條、罪名及沒收等，都沒有不服，也不要上訴等語。
    檢察官、被告及辯護人並均同意本院依照原審所認定的犯罪
    事實、證據理由、適用法條、罪名及沒收為基礎，僅就量刑
    部分調查證據及辯論（見本院卷第144至145頁）。依據前述
    規定，本院僅就原判決量刑妥適與否進行審理，至於原判決
    其他部分（含原判決認定之犯罪事實、證據、理由、引用的
    法條、罪名及沒收），則非本院審理範圍。另移送併辦部分
    固因與本案為同一犯罪事實而得進行審理，然因被告已陳明
    僅針對量刑提起一部上訴，故本院審理範圍亦僅限於原判決
    宣告刑及定應執行刑等與刑有關係之部分，就移送併辦之審
    理範圍，亦同，均先予指明。
貳、撤銷原判決關於意圖供製造毒品之用而栽種大麻罪所處之刑
    、暨定應執行刑部分之理由：
一、被告此部分之上訴意旨略以：本件被告並不否認檢察官起訴
    書所載之犯行，被告栽種大麻之犯行已符合刑法第62條前段
    自首減輕其刑之規定，然被告曾於警方第一時間偵辦時主動
    供出大麻的來源為何，提供上手之姓名，自願配合承辦員警
    至栽種地點進行搜索，積極配合警方辦案，雖毒品危害防制
    條例第17條第1項減輕或免除其刑之規定，未包含同法第12
    條第2項栽種大麻罪，然栽種大麻行為客觀上為製造毒品之
    前置行為，依舉重以明輕之法理，重度之製造毒品行為可依
    毒品危害防制條例第17條第1項減輕或免除其刑，則輕度之
    栽種大麻行為應可類推適用毒品危害防制條例第17條第1項
    規定減輕或免除其刑，且被告犯後態度良好，若鈞院認為無
    法類推適用，請依刑法第59條規定減輕其刑等語。　
二、經查：　　
（一）本件原判決認定被告有其事實欄所載之意圖供製造毒品之
      用而栽種大麻犯行，因而依毒品危害防制條例第12條第2
      項之意圖供製造毒品之用而栽種大麻罪（原判決於論罪欄
      漏載此部分之罪名，應予補充，先此敘明），且認被告此
      部分犯行構成自首，故先依刑法第62條前段之規定，減輕
      其刑後，量處有期徒刑5年，固無違誤。
（二）然查，本件被告上開犯行經警查獲後，即主動供出其栽種
      大麻之來源為沈耕緯（綽號郭師傅）、賴立恩等人，因而
      查獲其他共犯沈耕緯、賴立恩等人，並業經檢察官提起公
      訴，此有臺灣嘉義地方檢察署111年度偵字第3731號移送
      併辦意旨書犯罪事實欄、及同署於111年8月3日函附之員
      警職務報告、沈耕緯之臺灣高等法院被告前案紀錄表、被
      告指認之調查筆錄、沈耕緯之警詢筆錄等各1份在卷可參
      （見本院卷第80-1至80-3、87至89、107至119頁），是足
      認本件被告有供出所栽種大麻之來源、並因而查獲其他正
      犯或共犯之情，然依毒品危害防制條例第17條第1項規定
      ，得以有供出毒品來源、因而查獲其他正犯或共犯而減輕
      或免除其刑者，僅限被告所犯為（同條例）第4條至第8條
      、第10條或第11條之罪，並不包括第12條，故被告所犯同
      條例第12條第2項之意圖供製造毒品之用而栽種大麻罪部
      分，因上開條文已明示其一，應排除其他之法理，立法者
      顯然有意排除其他罪名之適用，且司法院大法官會議釋字
      第790號解釋文亦已認與憲法第7條保障平等權之意旨無違
      ，故為尊重立法者之立法形成自由，本件並無適用或類推
      適用毒品危害防制條例第17條第1項規定，對被告減輕或
      免除其刑之餘地。然因被告於犯後確有供出其栽種大麻之
      來源，並因而經檢警查獲，是足認其犯後態度良好，且顯
      有助於減輕其栽種大麻犯行對社會治安所生之危害，顯見
      其犯罪之情狀確有顯可憫恕之處，在客觀上足以引起一般
      同情，縱先依自首之法定減輕事由減輕其刑後，科以該減
      輕後之最低度刑，仍嫌過重，本院爰依刑法第59條之規定
      ，酌減其刑，並依法遞減輕之。原判決未及審酌上情，而
      為量刑，容有未合，被告此部分之上訴意旨，為有理由，
      自應由本院撤銷原判決關於此部分犯行所處之刑。又原判
      決所宣告之定應執行刑部分，亦因失所附麗，應併予撤銷
      之。
（三）爰以行為人之責任為基礎，審酌被告正值年輕且心智健全
      ，卻意圖供製造之用而栽種大麻，其所為對社會秩序實有
      不利影響，當應懲儆；惟念其前並無其他犯罪之前科，素
      行非劣，有臺灣高等法院被告前案紀錄表可查，且其犯後
      主動坦承犯行、且積極供出其他共犯，態度良好，非無悔
      意，兼衡本案被告栽種之大麻為第二級毒品、植株數量非
      少等侵害法益程度、犯罪手段及為賺取生活費而涉犯本案
      之犯罪動機等節，暨其於原審自陳高職畢業之智識程度、
      現職為外送員、離婚、無小孩之家庭生活狀況、月收入約
      新台幣（下同）3萬元、無人須扶養之經濟狀況（見原審
      卷第128頁）等一切情狀，量處如主文第二項所示之刑。
      　
參、其他上訴駁回（共同販賣第三級毒品部分）之理由：　　　
一、被告此部分之上訴意旨略以：本件被告雖有販賣第三級毒品
    之行為，然其為幫忙跑腿，僅抽成4000元作為報酬，其販賣
    毒品情節，自難與販賣或運輸毒品數量單次即達數公斤以上
    之毒販相提並論，相較於毒梟販毒手法及因而獲取暴利，被
    告屬社區型零星販售第三級毒品之人，足認被告此部分犯罪
    情節及其所生危害顯然輕微。然原審判決漏未審酌被告實際
    上犯罪態樣，並為審酌科刑輕重之標準，有違罪刑相當原則
    ，故有違背法令之處等語。
二、然按量刑之輕重，係事實審法院得依職權自由裁量之事項，
    茍已斟酌刑法第57條各款所列情狀而未逾越法定刑度，亦無
    明顯違背罪刑相當原則，不得遽指為違法；上級法院對於下
    級法院之職權行使，原則上應予尊重。
三、經查，本件原判決認定被告有販賣第三級毒品之犯行，因而
    論處毒品危害防制條例第4條第3項之販賣第三級毒品罪，並
    因其於歷次偵審中均已自白，而依同條例第17條第2項之規
    定，減輕其刑後，再以行為人之責任為基礎，審酌被告身體
    健康、正值年輕，前途無可限量且心智健全，卻不思遵循法
    度、遠離毒品，因一時貪圖近利而與他人共同購入毒品轉售
    獲利，所為無異助長施用毒品之歪風，對社會秩序實有不利
    影響，當應懲儆；惟念其前並無其他犯罪之前科，素行非劣
    ，有臺灣高等法院被告前案紀錄表可查，且其犯後始終坦承
    犯行，態度良好，兼衡本案被告販賣毒品之種類均為第三級
    毒品、數量高達500包等侵害法益程度、犯罪手段及為賺取
    生活費而涉犯本案之犯罪動機等節，暨其1.高職畢業之智識
    程度；2.現職為外送員；3.離婚、無小孩之家庭生活狀況；
    4.月收入約3萬餘元、無人須扶養之經濟狀況（見原審卷第1
    28頁）等一切情狀，量處有期徒刑3年10月，經核此部分之
    量刑，業已斟酌刑法第57條各款所列情狀（包含被告販賣第
    三級毒品之數量高達500包等之侵害法益程度），且並無逾
    越法定範圍或有偏執一端或失之過重等罪責不相當之情形，
    並符比例原則，自無不當。是被告上訴意旨徒以其相較於毒
    梟，僅屬社區型零星販售第三級毒品之人，犯罪情節及其所
    生危害顯然輕微云云，指摘原判決此部分量刑過重，自無理
    由，應予駁回。
四、被告於本案查獲後，固曾供稱其第三級毒品之來源為鄭明智
    ，然經警移送鄭明智後，鄭明智自始否認犯行，且該案除被
    告之指述外，並無其他積極證據可資佐證鄭明智確有與被告
    共同販賣第三級毒品之犯行，是鄭明智上開案件業經臺灣嘉
    義地方檢察署檢察官以111年度偵字第7139、8096號為不起
    訴處分在案，此有上開不起訴處分書1份在卷可參（見本院
    卷第135至137頁），故尚難認鄭明智確有因被告之供述而查
    獲，是被告此部分之犯行亦無適用毒品危害防制條例第17條
    第1項之規定減輕或免除其刑之餘地，亦併此敘明。
肆、不另定應執行刑之說明：
　　關於數罪併罰案件，如能俟被告所犯數罪全部確定後，於執
    行時，始由該案犯罪事實最後判決之法院所對應之檢察署檢
    察官，聲請該法院裁定之，無庸於每一個案判決時定其應執
    行刑，則依此所為之定刑，不但能保障被告（受刑人）之聽
    審權，符合正當法律程序，更可提升刑罰之可預測性，減少
    不必要之重複裁判，避免違反一事不再理原則情事之發生（
    最高法院108年度台抗大字第489號裁定參照）。因本件被告
    所犯上開各罪，尚未確定，依前開說明，宜待被告所犯上開
    數罪全部確定後，再由檢察官聲請裁定為適當。故本案不定
    其應執行之刑，併此說明。
據上論斷，應依刑事訴訟法第369條第1項前段、第368條，第364
條，判決如主文。　
案經檢察官李昕諭提起公訴，檢察官王全成到庭執行職務。
中　　華　　民　　國　　111 　年　　9 　　月　　27　　日
                  刑事第三庭    審判長法  官  郭玫利  
                                      法  官  王美玲
                                      法  官  林臻嫺
以上正本證明與原本無異。
如不服本判決應於收受送達後20日內向本院提出上訴書狀，其未
敘述上訴理由者，並得於提起上訴後20日內向本院補提理由書（
均須按他造當事人之人數附繕本）「切勿逕送上級法院」。
　　　　　　　　　　　　　　　　　　　書記官  劉素玲
中　　華　　民　　國　　111 　年　　9 　　月　　27　　日
附錄本案論罪科刑法條：
毒品危害防制條例第4條第3項。
製造、運輸、販賣第三級毒品者，處7年以上有期徒刑，得併科
新臺幣1千萬元以下罰金。
毒品危害防制條例第12條第2項。
意圖供製造毒品之用，而栽種大麻者，處5年以上有期徒刑，得
併科新臺幣5百萬元以下罰金。